【裁判字號】    99,抗,1403
【裁判日期】    991119
【裁判案由】    假處分
【裁判全文】
臺灣高等法院民事裁定                  99年度抗字第1403號
抗  告  人  陳木生即九華土木建.
上列抗告人因與相對人毛昭綱間假處分事件，對於中華民國99年
7月23日臺灣板橋地方法院99年度全字第180號裁定，提起抗告，
本院裁定如下：
    主  文
原裁定廢棄。
抗告人提供擔保金新臺幣捌拾玖萬參仟參佰參拾肆元後，相對人
於民國一百年十二月三十一日以前，不得在臺北市建國補習班（
設臺北市○○路26號2樓）及其他補習班教授土木結構學、材料
力學、結構動力、鋼筋混凝土、鋼結構設計、耐震設計之課程。
聲請及抗告訴訟費用由相對人負擔。
    理  由
一、本件抗告人雖於原法院主張依據民事訴訟法第532條之規定
    聲請假處分，惟按適用法律係屬法院之職權，法院應就聲請
    人主張聲請原因之事實判斷其法律上之效果，不受當事人法
    律上陳述之拘束（最高法院85年度台抗字第222號裁定參照
    ）。依抗告人主張聲請之原因事實（見原法院卷第3頁），
    乃聲請原法院禁止相對人於民國（下同）100年12月31日以
    前，臺北市建國補習班及其他補習班授課，核屬民事訴訟法
    第538條第1項所規定定暫時狀態處分之範疇，縱抗告人於原
    法院聲請時所引用法條有誤，仍無礙本院應就相對人主張聲
    請原因之事實判斷其法律上之效果，況抗告人業已於本院補
    正依據民事訴訟法第538條第1項之規定聲請定暫時狀態之處
    分（見本院卷第21頁），是抗告人所為聲請定暫時狀態之處
    分，並無不合，合先敘明。
二、按於爭執之法律關係，為防止發生重大之損害或避免急迫之
    危險或有其他相類之情形而有必要時，得聲請為定暫時狀態
    之處分，民事訴訟法第538條第1項定有明文。又定暫時狀態
    處分之原因，應釋明之。而釋明如有不足，債權人陳明願供
    擔保或法院認為適當者，法院即得定相當之擔保，命供擔保
    後，為定暫時狀態處分之裁定，此觀同法第538條之4、第53
    3條、第526條之規定自明。又按關於假處分之規定，於爭執
    之法律關係，有定暫時狀態之必要者，準用之。所謂法律關
    係，指金錢請求以外，凡適於為民事訴訟之標的，有繼續性
    者，皆屬之（最高法院94年度台抗字第267號裁定參照）。
    所謂有定暫時狀態之必要，係指因避免重大之損害或防急迫
    之強暴等而言。就有爭執之法律關係定暫時狀態，原非保全
    程序之假處分，不過因其性質相近，得準用假處分之規定而
    已。故聲請定暫時狀態之處分，祇須合於前開條文規定，即
    應准許（最高法院84年台抗字第575號裁定參照）。故所爭
    執之法律關係雖尚未有訴訟之繫屬，祇要債權人因避免重大
    之損害或或因其他情事，而有定暫時狀態之必要者，即得依
    據前揭法條聲請定暫時狀態之假處分。
三、經查抗告人主張伊與相對人於民國（下同）96年3月1日簽訂
    聘任合約書（下稱系爭合約），由伊聘任相對人擔任土木結
    構學、材料力學、結構動力、鋼筋混凝土、鋼結構設計、耐
    震設計課程授課教師職務，任期為5年，自96年1月1日起至
    100年12月31日止，並於系爭合約第5條約定，相對人非經伊
    同意不得在同性質補習班教授相關課程。詎相對人竟於99年
    7月24日起，在臺北市建國補習班（設臺北市○○路26號2樓
    ）排定教授材料力學，並於99年10月起排定教授一連串材料
    力學與結構力學課程。相對人之上開行為，顯已違反兩造系
    爭合約之約定，對伊造成重大之損害，願供擔保以補釋明之
    不足，爰請准定暫時狀態之處分，禁止相對人於100年12月3
    1日以前，在臺北市建國補習班及其他補習班教授土木結構
    學、材料力學、結構動力、鋼筋混凝土、鋼結構設計、耐震
    設計之課程等情，業據其提出系爭合約、建國補習班預定課
    程表、及建國補習班99年A班課程表以為釋明（見原法院卷
    第4至9頁），即相對人亦不否認其有在臺北市建國補習班授
    課（見本院卷第27頁）。經核抗告人已就定暫時狀態處分之
    請求及原因為相當釋明，雖其釋明仍有不足，惟既經抗告人
    陳明願供擔保以補釋明之不足，揆諸首揭說明，其所為定暫
    時狀態處分之聲請，即屬應予准許。末查相對人任職抗告人
    補習班待遇每年為新臺幣（下同）60至80萬元，有抗告人提
    出之薪資匯款單及現金傳票足據（見本院卷第22至26頁），
    且為相對人所不爭執（見本院卷第27頁）。爰審酌相對人自
    本件定暫時狀態處分裁定核發之日起，至系爭合約所定禁止
    期間屆滿之日即100年12月31日止，在無法授課之情形下，
    所可能遭受之收入損失，認抗告人所應提供之擔保金額為89
    萬3,334元【其計算式為：（800,000元÷12月×1月又12日
    ）+800,000元＝900,000元，元以下四捨五入】。乃原裁定
    以抗告人未據聲請定暫時狀態之處分，且復未釋明假處分之
    請求及原因為由，駁回抗告人所為假處分之聲請，尚有未洽
    。抗告意旨指摘原裁定不當，聲明廢棄，為有理由，爰酌定
    相當之擔保金額，准如主文第二項所示。
四、據上論結，本件抗告為有理由，依民事訴訟法第492條前段
    、第95條、第78條，裁定如主文。
中    華    民    國    99    年    11    月    19    日
                      民事第五庭
                        審判長法  官  林鄉誠
                              法  官  梁玉芬
                              法  官  曾部倫
正本係照原本作成。
不得再抗告。
中    華    民    國    99    年    11    月    23    日
                              書記官  黃麗玲

司法院資訊處製作；財團法人民間司法改革基金會備份。
